【裁判字號】    89,訴,410
【裁判日期】    900831
【裁判案由】    損害賠償
【裁判全文】
臺灣士林地方法院民事判決  八十九年訴字第四一○號
    原      告  乙○○
    訴訟代理人  丙○○
    被      告  己○○
                股份有限公司
    法定代理人  甲○○
    訴訟代理人  戊○○
                丁○○
右當事人間請求損害賠償事件，本院判決如左：
    主    文
被告應連帶給付原告新臺幣拾陸萬零貳佰肆拾元。
原告其餘之訴駁回。
訴訟費用由被告連帶負擔二分之一；餘由原告負擔。
    事實及理由
一、被告己○○經合法通知，未於言詞辯論期日到場，核無民事訴訟法第三百八十六
    條所列各款情形，爰依原告之聲請，由其一造辯論而為判決。
二、本件原告起訴主張：被告己○○為被告聯有國際運通股份有限公司（以下簡稱：
    聯有公司）貨車司機，於民國八十七年六月二日下午一時許，駕駛被告聯有公司
    車牌號碼ＣＥ─九０七六號小貨車，行經臺北市○○區○○路四段四十巷巷口處
    ，應注意汽車行駛至交岔路口時，轉彎車應讓直行車先行，竟疏未注意，在對向
    車道尚有車輛直行之際，即貿然左轉，致與原告所騎乘車牌號碼ＡＲＤ─三六０
    號重型機車發生踫撞，原告因而人車倒地，造成腦部嚴重挫傷、顱內出血，車禍
    後體質薄弱，致兩次細菌感染住院，車禍右側腦傷後遺症，時常頭疼，左側面神
    經麻痺，左手、左腳無力遲鈍，至今未癒，近日左腹經常疼痛，經診斷疑為細菌
    感染造精囊靜腺曲張，需開刀治療。原告車禍發生迄今，所支出之醫藥費用計新
    臺幣（下同）十萬一千三百元，車馬費損失計二萬一千六百元，原告原工作每月
    薪資為一萬九千五百元，已十月餘未能工作，損失計二十萬元，另機車修理費計
    一萬五千三百元；原告因此所受精神上痛苦甚鉅，並請求慰撫金五十萬元。而被
    告己○○既受僱於被告聯有公司，依民法第一百八十八條之規定，被告聯有公司
    就被告己○○執行職務不當侵害他人權利之行為，應負連帶賠償責任等語；並聲
    明：被告等應連帶給付原告八十三萬八千元。
三、被告聯有公司則以：被告己○○確受雇於被告聯有公司擔任司機，對本件車禍之
    刑事案件認定沒有意見；原告請求之醫療費用中，有關購買高麗蔘、行氣散等中
    藥部分，並非必要之支出，所請求車馬費並無提出單據，均無權要求賠償；慰撫
    金之請求過高；至於原告請求十個月工作薪資損失部分，並無依據，如僅請求一
    個月之薪資損失，則無意見；另機車損壞修理支出部分不爭執等語，資為抗辯；
    並聲明：原告之訴駁回。
四、經查：受僱於被告聯有公司之貨車司機即被告己○○於民國八十七年六月二日下
    午一時許，駕駛車牌號碼ＣＥ─九０七六號小貨車執行職務，沿臺北市○○路由
    臺北市往士林方向行駛，行經臺北市○○區○○路四段四十巷巷口處，應注意汽
    車行駛至交岔路口時，轉彎車應讓直行車先行，而依當時情形，並無不能注意之
    情事，竟疏未注意，在對向尚有車輛直行時即貿然左轉，致與原告所騎乘車牌號
    碼ＡＲＤ─三六０號重型機車發生踫撞，原告因而人車倒地，並受有頭部外傷合
    併腦挫傷（右側硬腦膜下出血及右側額腦內出血）、中樞性左側面神經麻痺之傷
    害等情，已為被告聯有公司所不爭執（見本院九十年八月十七日言詞辯論筆錄）
    ；被告己○○未於言詞辯論期日到場、亦未提出書狀作何聲明或陳述，然其於被
    訴業務過失傷害之刑事案件審理中，已對前開車禍發生經過及其過失供承不諱；
    並有本件車禍道路交通事故調查報告表、交通事故現場談話紀錄表各乙份，以及
    臺北市車輛行車事故鑑定委員會就本件車禍進行鑑定後所作成之行車事故鑑定意
    見書乙份附於該刑事案卷內為據，已由本院依職權調閱本院八十八年度交易字第
    一００號案件全卷查證屬實，並有該案判決書乙份在卷為憑；應堪信為真實。
五、按因過失不法侵害他人之權利者，負損害賠償責任；又不法侵害他人之身體或健
    康者，對於被害人因此喪失或減少勞動能力或增加生活上之需要時，應負損害賠
    償責任；再不法侵害他人之身體、健康，被害人雖非財產上之損害，亦得請求賠
    償相當之金額，民法第一百八十四條第一項前段、第一百九十三條第一項、第一
    百九十五條第一項分別定有明文；又受僱人因執行職務，不法侵害他人之權利者
    ，由僱用人與行為人連帶負損害賠償責任，民法第一百八十八條第一項前段亦有
    明文。經查：本件被告己○○係受僱於被告聯有公司，而原告確係因被告己○○
    於執行職務時之過失傷害行為而受傷，已如前述；從而，原告請求被告連帶賠償
    其損害，即屬於法有據。以下即就原告請求被告等連帶賠償醫療費用、機車損壞
    修理費用、工作損害金、交通費用支出及慰撫金各項，是否應予准許，分述如次
    ：
（一）原告請求機車損壞耗材修理支出一萬五千三百元部分：業據原告提出估價單影
      本乙紙為據，且為被告聯有公司所不爭執（見本院九十年八月十七日言詞辯論
      筆錄），可堪信為真實。此係屬被告侵權行為所生原告財產上之損害，應予准
      許。
（二）原告請求醫療費部份：原告主張因此次交通事故受傷並支出醫療費用乙節，已
      分別提出財團法人振興復健醫學中心（以下簡稱：振興醫院）收據七紙、新光
      吳火獅紀念醫院（以下簡稱：新光醫院）醫療費用收據及全民健保費用明細各
      乙紙、淡水第一醫院醫療費用收據四紙、統一發票三紙、免用統一發票收據三
      紙（以上皆影本）為證。其中載明為廣萬蘭射香、通血路、行血散、高麗蔘等
      中藥費用支出，是否與本件車禍有關、且屬治療本件車禍傷害所必需之費用乙
      節，已為被告聯有公司所否認，原告復未能舉證以實其說，該部分支出賠償之
      請求，應予剔除。至於原告所提出振興醫院、新光醫院及淡水第一醫院之醫療
      支出及單據固為被告聯有公司所不爭執；然按：依保險法第一百三十五條準用
      第一百零三條規定，傷害保險之保險人固不得代位行使被保險人對於加害人之
      損害賠償請求權，惟全民健康保險法第八十二條規定：「保險對象因汽車交通
      事故，經本保險提供醫療給付者，本保險之保險人得向強制汽車責任保險之保
      險人代位請求該項給付。」全民健康保險法為保險法之特別法，依特別法優於
      普通法之原則，全民健康保險法第八十二條應優先於保險法第一百三十五條、
      第一百零三條關於傷害保險之保險人不得代位行使被保險人對於加害人之損害
      賠償規定而適用。從而，全民健康保險之保險人因汽車交通事故，經全民健康
      保險提供醫療給付者，全民健康保險之保險人得向強制汽車責任保險之保險人
      代位請求該項給付，而依強制汽車責任保險第三十條規定，強制汽車責任保險
      之保險人依該法規定給付保險金者，於該範圍內，加害人或強制汽車責任保險
      之被保險人之損害賠償責任即因而解免，全民健康保險被保險人對於加害人之
      損害賠償請求權亦因而喪失，揆諸前開法條，原告原得請求被告給付之醫療費
      用中已獲醫療保險給付部分之權利，已因全民健康保險法第八十二條之規定移
      轉予保險人，故原告就全民健保已給付之醫療費用，自不得予以請求。則原告
      所請求之醫療費用中，有關健保支出，亦應予扣除。從而，原告所請求賠償醫
      療費用支出，於一萬八千三百四十六元之範圍內，為有理由，應予准許；逾此
      部分，所請則屬無據。
（三）原告請求工作損害金部分：原告雖主張於車禍受傷後，有十月餘未能工作云云
      ；然本院依原告聲請向振興醫院函查結果，據覆稱：原告「於八十七年六月二
      日入院，同年六月十二日出院，血塊吸收約數天至四週不等，一般建議休養一
      個月，視個人狀況增減之」等語，有該院九十年六月十五日（九０）振醫字第
      五二五號函乙紙附卷可稽；是原告主張於車禍後未能工作之時間，應以住院及
      出院休養期間合計為四十一日之範圍內，為有理由；另原告車禍前每月平均所
      得為一萬九千四百六十一．二五元，已據其提出各類所得扣繳暨免扣繳憑單影
      本乙紙為據，則原告所得請求工作薪資損失應計為二萬六千五百九十七元（小
      數點以下四捨五入）；逾此部分為無理由，不應准許。
（四）原告請求精神慰藉金部分：查原告因本件車禍受傷多處，已據其提出診斷書影
      本三紙為據，其肉體及精神自受有相當之痛苦；本院斟酌原告受傷之程度，及
      其與被告等之身分、地位等一切情狀，認原告所請求賠償慰撫金伍拾萬元，尚
      嫌過高，應予核減為三十萬元，方屬公允，逾此數額之請求，洵屬無據。
（五）原告所請求交通費用支出部分：原告雖主張因本件車禍就醫所支出之車馬費計
      二萬一千六百元，為被告侵權行為所增加原告生活上之支出，應由被告賠償云
      云，然此已為被告聯有公司所否認，原告就此復未能提出任何單據舉證以實其
      說，此部分請求自乏所據。
六、綜上所述，原告依據侵權行為之法律關係請求被告等連帶給付原告三十六萬零二
    百四十三元部分，為有理由，應予准許；逾此部分為無理由，應予駁回。
七、據上論結，本件原告之訴為一部有理由，一部無理由，依民事訴訟法第三百八十
    五條第一項前段、第七十九條但書、第八十五條第二項，判決如主文。
中      華      民      國    九十      年      八      月    三十一    日
                                        臺灣士林地方法院民事第三庭
~B法      官  李瑜娟
右為正本，係照原本作成。
如對本判決上訴須於判決送達後廿日內向本院提出上訴狀。
中      華      民      國    九十      年      九      月        六    日
~B法院書記官  夏珍珍


司法院資訊處製作；財團法人民間司法改革基金會備份。
